【裁判字號】    91,上易,3363
【裁判日期】    920212
【裁判案由】    詐欺等
【裁判全文】
臺灣高等法院刑事判決                  九十一年度上易字第三三六三號
    上  訴  人  臺灣新竹地方法院檢察署檢察官
    被      告  甲○○原名蔡.
右上訴人因被告詐欺案件，不服臺灣新竹地方法院八十九年度易字第一一六四號，中
華民國九十一年七月三十一日第一審判決（起訴案號：臺灣新竹地方法院檢察署八十
九年度偵字第一○九八號）提起上訴，本院判決如左：
    主      文
上訴駁回。
    事實及理由
一、本案經本院審理結果，認第一審判決以不能證明被告犯罪而諭知無罪，核無不當
    ，應予維持，並引用第一審判決書記載之證據及理由。（如附件原審判決書所載
    ）
二、公訴人循告訴人聲請意旨上訴略稱：被告甲○○任代書工作四年餘之職業經驗，
    經歷不可謂不豐，而核對戶籍謄本乃代書最基本之事務性工作之一，既有四年多
    之執業經驗，原判決竟謂繼承人系統表太複雜，是被告將非繼承人之黃堯瑞直書
    於提存書上，並無犯罪故意，顯然與上述經驗法則不符。再查：本件提存書上之
    代理人係「蔡月琴」即被告，而提存所辦理提存時，受託辦理提存者均須提示相
    關身分證明文件，是提存書上之代理人既係蔡月琴，則他人自無法代蔡月琴辦理
    ，是本件自係被告親赴提存所辦理完成。又按他共有人已死亡者，應以其繼承人
    為通知對象，土地法第三十四條之一執行要點第七條第六項定有明文，又他共有
    人已死亡者，應以其繼承人為辦理提存之對象，同要點第九條第三項第二款定有
    明文，又繼承人領取提存金時須檢附繼承系統表，同要點第九條第四項定有明文
    。本件被告身為代書，對上開相關規定，當知之甚稔，其竟然以非繼承人黃堯瑞
    者為提存物受領人，是其與黃堯瑞自有犯意聯絡及行為分擔云云，指摘原判決不
    當，然查，黃堯瑞之日據時代戶籍謄本，其上係記載：「父黃增海，母黃曾氏庚
    妹」，又上面欄位記載：「黃增城，昭和七年十月二十五日養子緣組除戶」，再
    觀案外人黃增城之日據時代戶籍謄本，係記載：「父黃煥蘭、母黃陳氏長妹，弟
    黃煥清過房子」，其上欄位記載：「大正元年十一月十七日弟黃煥清，過房子
    戶內緣組，大正四年四月二十九日伯父共二寄留，父共二分戶」，足認各
    相關人士之親屬關係確有若干複雜之處，是以如非同時調閱案外人黃煥清及黃增
    城之戶籍謄本，亦難完全知悉案外人黃煥清、黃煥蘭與同案被告黃堯瑞之關係，
    是以被告所辯當時確是無心之過等語，亦難謂完全不可能成立，是其在仍辦理上
    揭土地提存事務之期間，是否果具明知同案被告黃堯瑞非為案外人黃煥蘭之繼承
    人，猶仍將此不實事項記載在提存書上之故意，而方為上開登載，實查無證據可
    資證明，自不能僅因被告擔任代書工作，即據以認定被告蓄意犯罪。另本件真正
    辦委提存之人係蔡安東、鄭河霖等情，原審判決已詳細說明其理由，上訴意旨指
    稱係被告親赴提存所辦理完成，自屬無據，本件上訴並無理由，應予駁回。
三、據上論斷，應依刑事訴訟法第三百七十三條、第三百六十八條，判決如主文。
本案經檢察官林炳雄到庭執行職務。
中    華    民    國    九十二    年      二        月      十二        日
                        臺灣高等法院刑事第十二庭
                            審判長法  官  劉  景  星
                                  法  官  陳  博  志
                                  法  官  沈  宜  生
右正本證明與原本無異。
不得上訴。
                                  書記官  魏  淑  娟
中    華    民    國    九十二    年      二        月      十七        日


司法院資訊處製作；財團法人民間司法改革基金會備份。
